臺灣高等法院臺南分院刑事判決　　　　99年度上訴字第1142號
上訴人即被告　鄭佳勝
上列上訴人即被告因毒品危害防制條例案件，不服臺灣臺南地方
法院99年度訴字第1160號中華民國99年10月21日第一審判決（起
訴案號：臺灣臺南地方法院檢察署99年度毒偵字第1509號），提
起上訴，本院判決如下：
    主  文
上訴駁回。
    事  實
一、鄭佳勝前因施用毒品案件，經臺灣臺南地方法院以96年度毒
    聲字第661 號裁定送觀察、勒戒後，認有繼續施用毒品傾向
    ，復由同院以97年度毒聲字第198 號裁定送強制戒治後，嗣
    於98年1 月20日因無繼續強制戒治之必要而釋放，由臺灣臺
    南地方法院檢察署檢察官於98年1 月22日，以98年度戒毒偵
    字第14號為不起訴處分確定
二、詎鄭佳勝不知惕勵，明知第1級毒品海洛因係毒品危害防制
    條例所明定之毒品，不得持有及施用，竟基於施用海洛因之
    犯意，於強制戒治執行完畢釋放後5 年內之98年7 月5 日晚
    間8 時許，在臺南縣新市鄉某排水溝旁，施用海洛因1 次。
    嗣警方於98年7 月7 日晚間8 時20分許，在臺南縣永康市○
    ○路46號前攔查鄭佳勝，當場扣得鄭佳勝所有之海洛因2 小
    包（檢驗前合計淨重0.175 公克，檢驗後合計淨重0.155 公
    克）及其所有供施用毒品所用之上開海洛因外包裝2 個，員
    警並於98年7 月7 日晚間9 時45分許，得鄭佳勝同意採其尿
    液送驗，呈嗎啡陽性反應，查悉上情。
三、案經臺南市警察局第六分局報告臺灣臺南地方法院檢察署檢
    察官偵查後提起公訴。
    理  由
一、程序方面：
  (一)查被告鄭佳勝前因另犯施用毒品案件，經檢察官以98年度毒
    偵字第917 號提起公訴，由臺灣臺南地方法院分案98年度訴
    字第761 號案繫屬審理（以下稱「前案」）。嗣檢察官認被
    告鄭佳勝所犯本案施用毒品犯行，與前案間係屬相牽連之案
    件，乃於98年8 月3 日提出98年度毒偵字第1449 號 追加起
    訴書，惟遲至98年8 月18日始繫屬原審法院，並分案98年度
    訴字第1160號審理。嗣原審法院以前案業於98年8 月3 日辯
    論終結，追加起訴卻未於言詞辯論終結前提出，違反刑事訴
    訟法第265 條第1 項規定，乃諭知公訴不受理。檢察官不服
    ，提起上訴，經本院以98年度上訴字第1134號判決撤銷原判
    決，並發回原審法院更為審理。原審法院乃分案99年度訴更
    (一)字第1 號審理後，仍認追加起訴不合法，再度判決不受理
    。檢察官再提起上訴，經本院99年度上訴字第515 號判決駁
    回檢察官上訴確定等情，有原審法院98年度上訴字第1160號
    、99年度訴更(一)字第1 號判決及本院98年度上訴字第1134號
    、99年度上訴字第515 號判決在卷可稽。
  (二)按判決確定之同一案件，依一事不再理之原則，不得更為實
    體上之判決，係以該案已有實體上之確定裁判者為限，如僅
    從程序上所為之裁判，既與案件之內容無關，即不受前項原
    則之拘束（最高法院22年上字第2514號判例意旨參照）。查
    被告所犯本案之施用毒品犯行，固經檢察官追加起訴後經原
    審法院以99年度訴更(一)字第1 號及本院99年度上訴字第515
    號判決不受理確定。惟該2 判決僅在論究檢察官追加起訴程
    序合法與否，與被告有無施用毒品之實體內容無關。則檢察
    官於上開不受理判決確定後，確認不能以追加起訴之方式併
    同前案審理，乃另行提起本件公訴，自屬合法，並無違背一
    事不再理之原則，合先敘明。
二、查被告鄭佳勝於上開時、地施用毒品海洛因之犯罪事實，業
    經被告於警詢時及偵查中均坦承不諱（見第六分局警卷第1
    至5 頁，毒偵第1449號卷第6 、7 頁），且被告上開所採尿
    液由被告親自封緘後，警方送予長榮大學以EIA 酵素免疫分
    析法初步檢驗，再以GC/MS 氣相層析質譜儀複驗，其結果確
    呈海洛因進入人體代謝分解後之可待因、嗎啡陽性反應，檢
    出濃度可待因為6017ng/ml ，嗎啡為75791ng/ml，故判定其
    尿液中鴉片類為陽性反應，有長榮大學98年7 月19日TRC 檢
    體編號0000000 號確認報告及送驗尿液及年籍對照表（被告
    尿液檢體編號：98F6-106）各1 紙在卷可參（見警卷第9 頁
    ，毒偵第1449號卷第11頁），該檢驗準確性甚高，較無偽陽
    性情形發生，當無檢驗錯誤可能，並有上開海洛因2 小包及
    外包裝2 個扣案可憑，而上開海洛因2 小包（檢驗前合計淨
    重0.175 公克，檢驗後合計淨重0.155 公克），經檢驗結果
    確有海洛因成份之情，亦有高雄市立凱旋醫院98年8 月4 日
    高市凱醫驗字第10750 號濫用藥物成品檢驗鑑定書1 紙附卷
    可佐（見毒偵第1449號卷第15頁），從而，被告犯罪事證明
    確，其犯行已經證明，應予依法論科。
三、論罪科刑：
  (一)按觀察、勒戒或強制戒治執行完畢釋放後，5 年內再犯毒品
    危害防制條例第10條之罪者，檢察官應依法追訴，同條例第
    23條第2 項定有明文。查被告因施用毒品案件，經原審法院
    裁定送強制戒治後，嗣於98年1 月20日因無繼續強制戒治之
    必要而釋放，由檢察官以98年度戒毒偵字第14號為不起訴處
    分確定等情，有臺灣高等法院被告前案紀錄表1 份在卷可憑
    。被告於強制戒治釋放後5 年內，再於98年7 月5 日犯本案
    施用毒品罪，即應依法追訴、審理。
  (二)查海洛因係毒品危害防制條例第2條第2項第1款所明定之第1
    級毒品。核被告所為係犯同條例第10條第1 項之施用第1 級
    毒品罪。被告持有海洛因後進而施用，持有之低度行為，為
    施用之高度行為所吸收，不另論罪。
四、原審以被告犯罪事證明確，應予依法論科。審酌被告有如犯
    罪事實所載前科，素行非佳，且為多次施用毒品者，受施用
    毒品案件矯正及判刑後，不知端正行為避免犯罪，又再度施
    用毒品，足見被告戒毒意志薄弱，自制力不佳，不知惕勵，
    其施用足以導致精神障礙、性格異常，甚至造成生命危險之
    毒品，戕害一己之身體健康，及其犯罪之動機、目的、手段
    、犯罪後於警偵訊時承認施用之態度，暨檢察官之具體求刑
    等一切情狀，並適用毒品危害防制條例第10條第1 項、第18
    條第1 項前段，刑法第11條前段、第38條第1 項等規定，量
    處被告有期徒刑10月；並說明扣案之海洛因2 小包，係第1
    級毒品，依毒品危害防制條例第18條第1 項前段之規定，宣
    告沒收銷燬之；扣案之上開毒品之外包裝2 個，係被告所有
    ，用以包裹第1 級毒品，防其裸露、逸出、潮濕，便於施用
    毒品之用，應依刑法第38條第1 項第2 款、第3 款規定，均
    宣告沒收。核原判決認事用法並無不合，量刑亦屬妥適。被
    告上訴意旨猶指本案應受一事不再理原則之拘束，原判決仍
    予判罪處刑，乃違背法令云云，並無理由，應予駁回。
據上論結，應依刑事訴訟法第368條，判決如主文。
本案經檢察官劉欽銘到庭執行職務。
中    華    民    國   100    年    1     月    27    日
                  刑事第六庭    審判長法  官  董武全
                                      法  官  賴純慧
                                      法  官  林英志
以上正本證明與原本無異。
如不服本判決應於收受送達後10日內向本院提出上訴書狀，其未
敘述上訴理由者，並得於提起上訴後10日內向本院補提理由書（
均須按他造當事人之人數附繕本）「切勿逕送上級法院」。
                                      書記官  邱如
中    華    民    國   100    年    1     月    27    日
附錄本案論罪科刑法條全文：
毒品危害防制條例第10條：
施用第一級毒品者，處六月以上五年以下有期徒刑。
施用第二級毒品者，處三年以下有期徒刑。